臺灣高等法院刑事判決　　　　　　　　96年度上易字第1635號
上　訴　人　臺灣新竹地方法院檢察署檢察官
被　　　告　甲○○
　　　　　　乙○○
上列上訴人因被告竊盜等案件，不服臺灣新竹地方法院95年度易
字第62號，中華民國96年5月31日第一審判決（起訴案號：臺灣
新竹地方法院檢察署94年度偵字第3622號），提起上訴，本院判
決如下：
    主  文
上訴駁回。
    理  由
一、本案經本院審理結果，認第一審判決以不能證明被告甲○○
    及乙○○犯罪，而為無罪之諭知，經核並無違誤，應予維持
    ，並引用第一審判決書記載之證據及理由（如附件）。
二、公訴人上訴意旨：
（一）被告甲○○部分：同案被告胡安芳供述，被告甲○○是安
      鈦企業社合夥人，亦是本件新竹縣新豐鄉後湖村工地負責
      人，負責人員、機具調度，被告甲○○亦坦承負責本案後
      湖村工地整地、開路，整地階段已有砂石從後湖村工地外
      運出去。又被告乙○○供稱當初工地砂石車經過福興國小
      時，是將砂石外運出去，而不是載入棄土等語，可資證明
      砂石外運之事實，惟因原先工地車輛進出經過後湖村福興
      國小前方道路，以致危害村民、學童之安全，致使後湖村
      民發動抗爭，被告甲○○、同案被告胡安芳經村民抗爭後
      ，才將行車路線改道為臺灣新竹地方法院於96年2月1日前
      往現場勘驗之產業道路。被告甲○○與同案被告胡安芳在
      後湖村工程開挖後，即與簡義雄洽談後湖村砂石買賣事宜
      ，雖被告甲○○在92年12月23日入監執行，惟於92年12月
      23日之前，仍實際參與現場砂石之盜採，將所採得之砂石
      外運，並尋找買家以出售盜得之砂石，被告甲○○竊盜犯
      行明確。
（二）被告乙○○部分：被告乙○○為後湖村村長，對於公款支
      用的法定流程序應有相當認知，且向同案被告胡安芳收取
      80萬元的保證金，依據切結書的內容，本應將該筆款項交
      由新竹縣新豐鄉公所處理，不得由村長個人自行保管，也
      不得由村長個人逕行決定該筆款項如何使用。被告乙○○
      收取該筆80萬元後，自行決定使用項目，無其他單位得以
      介入監督，被告乙○○以該筆款項所修復路段與水溝，均
      有專責機關即新竹縣新豐鄉公所、桃園農田水利會編列預
      算負責維修，並無另向同案被告胡安芳收取該筆保證金之
      正當性及必要性。又該筆80萬元的保證金係同案被告胡安
      芳所給付，用途限於同案被告胡安芳、被告甲○○所僱用
      之車輛進出後湖村工地時所造成的道路損壞，惟被告乙○
      ○另將該筆款項使用在後來與同案被告胡安芳、被告甲○
      ○不相干之回填業者所造成的道路損壞，顯已逾上開切結
      書所限定之保證金使用範圍，足認被告乙○○確有使同案
      被告胡安芳陷於錯誤，以致同意交付80萬元保證金，被告
      乙○○有詐欺犯行。
三、惟查：
（一）被告甲○○部分：被告甲○○與同案被告胡安芳於92年9
      月間，向陳永川轉承包陳國訓所有新竹縣新豐鄉○○段13
      6至140地號土地之農地改良工程，後該土地經新竹縣政府
      核准開挖土方1375立方公尺。而被告甲○○與胡安芳自92
      年11月15日開工施作，且該土地後遭盜挖土方高達2萬200
      0立方公尺，固屬實情。惟胡安芳於調查站供稱：與被告
      甲○○為合夥關係，但甲○○與盜挖砂石行為無關；證人
      陳國訓證稱：不認識甲○○，亦不知甲○○有無在現場等
      語；證人黃錦煙證稱：在工地初期有看到甲○○，但現場
      沒有挖洞，只有挖表面，後再前往現場時，雖有挖洞但已
      不見甲○○等語；證人簡義雄證稱：甲○○與胡安芳曾向
      我表示新竹縣新豐鄉○○段有土石方可賣給風帆公司，公
      司應胡安芳要求交付10萬元支票，都是胡安芳出面洽談出
      售砂石給風帆公司，沒有跟甲○○接觸過買賣砂石，後來
      胡安芳也沒有提供砂石給風帆公司等語；證人林清恕證稱
      ；甲○○有在新竹縣新豐鄉○○段136至140地號之興建豬
      舍工程現場，當時正在整地，後發現該土地遭違法盜挖砂
      石至1個大洞時，已不見甲○○在場等語。再公訴人指稱
      被告甲○○於偵查中坦承超挖土方2萬2千立方公尺，然經
      原審當庭勘驗被告甲○○94年9月15日偵訊之影音光碟內
      容結果，被告甲○○並未於偵查中坦承「超挖土方2萬2千
      立方公尺」之事實。又公訴人指稱被告甲○○於調查站坦
      承「我前後只挖不到10天，我是從92年11月15日開工，為
      了整修通行道路，開工後又停了20天，實際我挖取賣出砂
      石約9千立方公尺等語。然被告甲○○於原審供稱：挖取
      9000立方公尺砂石，並非取自後湖村工地等語，公訴人亦
      未舉證證明被告甲○○於調查站供稱「挖取之9000立方公
      尺砂石」係於本件工地內所盜挖。依公訴人所舉證據，顯
      不足以證明被告甲○○在92年12月23日入監前有與同案被
      告胡安芳共同竊取砂石，自不能證明被告甲○○犯有竊盜
      罪行，業據原判決詳載理由依據，公訴人上訴，猶以同案
      被告胡安芳供稱與被告甲○○是合夥關係，被告甲○○坦
      承負責本件後湖村工地整地、開路，整地階段已有砂石從
      後湖村工地外運出去；被告甲○○與胡安芳共同與簡義雄
      洽談砂石買賣事宜，指稱被告甲○○於92年12月23日入監
      執行前與胡安芳共同竊取砂石，委無可採，應予駁回。
（二）被告乙○○部分：被告乙○○向胡安芳索取保證金80萬元
      ，其中現金60萬元放在被告乙○○住處；另有發票日均為
      96年3月5日、面額均為10萬元支票2紙，經由被告乙○○
      之妻許玉霞設於華南銀行後湖辦事處帳號000000000000帳
      戶提示兌領，固為被告乙○○供認在卷。惟被告乙○○向
      同案被告胡安芳收取上開80萬元原因，係胡安芳在上開工
      地施工，損壞道路，因而交付被告乙○○80萬元，作為擔
      保修復道路之保證金，被告乙○○顯無施用詐術使胡安芳
      陷於錯誤，而交付80萬元保證金之行為，自與刑法第339
      條第1項詐欺罪之構成要件不符。再被告乙○○收受80萬
      元後，已雇請黃錦煙、傅步展、吳振福、古明爐、廖見松
      、廖見登修復道路及水溝，並支付工程款等情，亦據證人
      黃錦煙、傅步展、吳振福、古明爐、廖見松、廖見登、曹
      昌及彭德仁證述在卷，並有證人黃錦煙、傅步展出具合
      計為34萬6190元之明細表1紙及估價單、收據17紙。且經
      原審到場勘驗結果，被告乙○○確有修復道路、施作水溝
      工程，有勘驗筆錄、繪製現場圖及照片在卷可參。另委請
      新竹縣新湖地政事務所派員測量水溝工程位置結果，該水
      溝坐落在桃園農田水利會所有之新竹縣新豐鄉○○段後湖
      子小段1709地號土地上，亦有新竹縣新湖地政事務所土地
      複丈成果圖、該地號之土地登記簿謄本在卷可稽。被告乙
      ○○收取80萬元保證金後，既均作為修復道路、施作水溝
      工程之用，當無為自己不法所有之意圖，亦不構成刑法第
      339條第1項之詐欺罪。雖被告乙○○收取之80萬元保證金
      ，並未送往新豐鄉公所保管。惟被告乙○○收取80萬元後
      ，有無符合一般公務流程處理，要屬被告乙○○身為後湖
      村村長有無違反相關法令、流程，甚或有無涉犯貪污治罪
      條例規定，核與公訴人起訴之詐欺取財罪構成要件無涉，
      被告乙○○自無公訴人所指之詐欺犯行，業據原判決詳載
      理由依據。公訴人上訴，猶以被告乙○○為後湖村村長，
      不合公款支用法定流程序，向胡安芳收取80萬元保證金使
      用，指稱被告乙○○有詐欺犯行，殊無足採。雖公訴人上
      訴另稱：被告乙○○向胡安芳收取80萬元保證金，並無正
      當性；且被告乙○○將該筆80萬元保證金使用在與胡安芳
      、被告甲○○不相干之回填業者所造成的道路損壞，已逾
      切結書所限定之保證金使用範圍等語。然被告乙○○向胡
      安芳收取之80萬元保證金，既無不法所有之意圖，亦無施
      用詐術，縱欠缺正當性，或將該筆80萬元保證金使用於切
      結書所載以外之項目，亦僅係是否構成貪污治罪條例之罪
      ，或刑法之背信罪。公訴人據以指稱被告乙○○犯有詐欺
      罪行，亦無理由，應予駁回。
據上論斷，應依刑事訴訟法第368條、第373條，判決如主文。
本案經檢察官周誠南到庭執行職務。
中　　華　　民　　國　　96　　年　 　9　 　月　　5　  日
 　　　　　       刑事第四庭審判長法　官　蔡秀雄
                                  法　官　周煙平
                                  法　官　陳國文
以上正本證明與原本無異。
不得上訴。
                                  書記官  蔡棟樑
中　　華　　民　　國　　96　　年　 　9　 　月　　5　  日
附件：
臺灣新竹地方法院刑事判決　　　　　　　　95年度易字第62號
    公  訴  人　臺灣新竹地方法院檢察署檢察官
    被　　　告　甲○○　男　40歲（民國○○年○○月○日生）
                        身分證統一編號：Ｚ000000000號
                        住新竹市○○路○段620巷1弄15號
                        （現因另案在臺灣新竹監獄執行中）
                乙○○　男　48歲（民國○○年○月○日生）
                        身分證統一編號：Ｚ000000000號
                        住新竹縣新豐鄉後湖村2鄰後湖子47
                          號
                        居新竹縣新豐鄉後湖村1鄰23號之1
    上  1  人
    選任辯護人　鄭勵堅律師
                李佳玲律師
上列被告因竊盜等案件，經檢察官提起公訴（94年度偵字第3622
號），本院判決如下：
    主  文
甲○○、乙○○均無罪。
    理  由
一、本件公訴意旨略以：
（一）被告胡安芳（本院通緝中）與被告甲○○2人係安鈦企業
      社之合夥人，於民國92年9月間，向地主陳國訓之委託人
      陳永川轉承包位於新竹縣新豐鄉○○段136至140地號土地
      之農地改良工程，被告2人明知上開土地之使用分區業經
      編定為特定農業區農牧用地，非經變更使用計劃，不得作
      為農牧以外之用途使用，且新竹縣政府就上開土地之農地
      改良工程，僅核准挖方1375立方公尺，竟共同基於為自己
      不法所有之概括犯意聯絡，利用承包上開農地改良工程之
      機會，自92年11月間某日起，擅自雇用不知情之人駕駛挖
      土機及大貨車，趁地主陳國訓偶至現場查看而不察之際，
      連續於上開土地上盜挖超過新竹縣政府所核准之上開挖方
      土方範圍而高達2萬265立方公尺（挖取總量2萬2000立方
      公尺扣除經新竹縣政府核准之1375立方公尺）。
（二）嗣後因被告甲○○、胡安芳2人承包上開土地之農地改良
      工程，後湖村居民恐載運砂石之大貨車之進出危及學童之
      出入安全，故反對渠等砂石車通行福興國小前之村道，被
      告胡安芳乃於92年11月間某日，欲委請後湖村長即被告乙
      ○○代為協調，詎被告乙○○明知工程承包商提供保證金
      之正常流程應由新竹縣新豐鄉公所（下稱新豐鄉公所）建
      設課人員會同施工單位、地主及主管機關共同先至現場勘
      驗，再決定保證金金額後而由工程承包商開立支票交予鄉
      公所建設課會同財政課，將保證金存入國庫中，竟基於意
      圖為自己不法所有之犯意，向被告胡安芳詐稱砂石車可通
      行上開產業道路，惟需提供新臺幣（下同）80萬元交其至
      新豐鄉公所辦理質押，充作道路修繕之保證金云云，被告
      胡安芳因而陷於錯誤，而將60萬元現金及面額10萬元支票
      2紙（合作金庫銀行大溪分行票號LM0000000、彰化商業銀
      行竹東分行票號CI0000000）交予被告乙○○，惟被告乙
      ○○收受後，並未將所收受之上開現金、支票交予新豐鄉
      公所，卻反將60萬元現金存放家中，並將上開2張支票軋
      入華南銀行後湖辦事處帳號00000 0000000號其妻許玉霞
      之帳戶內提示，嗣於93年2月間，被告甲○○、胡安芳2人
      將盜採之砂石出售後，即避不出面處理，就上開遭砂石車
      損壞之產業道路亦未修復，乙○○方僱請黃錦煙、傅步展
      等人前往上址產業道路整修，並支付共計34萬6190元之工
      資，惟仍有45萬3810元未歸還予胡安芳。嗣由經濟部水利
      署第二河川局於93年1月27日函知新竹縣政府上開土地疑
      似有土石外運情事，始循線查悉上情。
（三）因認被告甲○○涉犯刑法第320條第1項之竊盜罪嫌；被告
      乙○○涉犯刑法第339條第1項之詐欺取財罪嫌。
二、(1)按犯罪事實應依證據認定之，無證據不得認定犯罪事實。
    又不能證明被告犯罪者，應諭知無罪之判決，刑事訴訟法第
    15 4條、第301條第1項分別定有明文。又事實之認定，應憑
    證據，如未能發現相當證據，或證據不足以證明，自不能以
    推測或擬制之方法，為裁判基礎（最高法院40年臺上字第86
    號判例參照）；認定不利於被告之事實，須依積極證據，苟
    積極證據不足為不利於被告之事實認定時，即應為有利於被
    告之認定，更不必有何有利之證據（最高法院30年上字第
    816號判例參照）；且認定犯罪事實，所憑之證據，無論直
    接或間接證據，其為訴訟上之證明，須於通常一般之人均不
    致有所懷疑，而得確信其為真實之程序者，始得據之為有罪
    之認定，倘其證明尚未達到此一程度，而有合理性懷疑之存
    在時，即無從為有罪之認定（最高法院76年臺上字第4986號
    判例參照）。(2)次按刑事訴訟法第161條已於91年2月8日日
    修正公布，其第1項規定：檢察官就被告犯罪事實，應負舉
    證責任，並指出證明之方法。因此，檢察官對於起訴之犯罪
    事實，應負提出證據及說服之實質舉證責任。倘其所提出之
    證據，不足為被告有罪之積極證明，或其指出證明之方法，
    無從說服法院以形成被告有罪之心證，基於無罪推定之原則
    ，自應為被告無罪判決之諭知（最高法院92年臺上字第128
    號判例參照）。
三、公訴人認被告甲○○涉犯刑法第320條第1項之竊盜罪嫌；被
    告乙○○涉犯刑法第339條第1項之詐欺取財罪嫌。係以被
    告甲○○、乙○○於法務部調查局新竹市調查站（下稱調查
    站）、偵訊之供述；被告胡安芳於調查站之供述；證人
    陳國訓、證人黃錦煙（起訴書誤載為黃煙展，業經公訴人當
    庭更正）及證人即前新豐鄉公所建設課長曾火龍於偵訊之證
    述；證人即風帆有限公司業務經理簡義雄、證人林清恕於
    調查站之證述；證人鄭德煥於新竹市調查站、偵訊中之證
    述；切結書、新竹縣政府91年8月1日府工土字第09200905
    74號函、新竹縣新豐鄉○○段136至140地號土地登記謄本、
    新豐鄉○○段136至140地號93年3月4日土地會勘記錄、93年
    5月28日會勘紀錄、照片影本5幀、合作金庫銀行大溪分行票
    號LM0000000號支票1紙、彰化商業銀行竹東分行票號CI0000
    000號支票1紙為其論據。
四、程序部分：
（一）公訴人認被告乙○○及其辯護人所提出之「新竹縣新豐鄉
      後湖社區發展協會理監事會議紀錄」（即被證2）、「時
      序表」（即被證5）均無證據能力一節。經查：(1)被告乙
      ○○及其辯護人業已提出「新竹縣新豐鄉後湖社區發展協
      會理監事會議記錄」正本供本院核閱（見本院卷一第82頁
      證物袋內），並經證人林書榮到庭證稱：有參與該會議、
      有簽名、會議紀錄與會議內容大致相符等語在卷可參（見
      本院卷二第38、39頁），堪認上開會議紀錄應為真實，而
      具有證據能力。(2)另觀諸「時序表」內容，僅係被告乙○
      ○及其辯護人片面所製作之整理資料，並無證據能力。
（二）依據最高法院93年度臺上字第3533號判決要旨：「刑事訴
      訟法第159條第1項雖規定，被告以外之人於審判外之言詞
      或書面陳述，除法律有規定外，不得作為證據。惟同法第
      159條之5第2項已規定，當事人、代理人或辯護人於法院
      調查證據時，知有第159條第1項不得為證據之情形，而未
      於言詞辯論終結前聲明異議者，視為有前項之同意（指同
      條第1項之同意作為證據）。此乃第159條第1項所容許，
      得作為證據之例外規定之一」，是本件被告、檢察官、辯
      護人於言詞辯論終結前，除上述爭執外，餘均未就所調查
      之證據主張有刑事訴訟法第159條第1項不得為證據之情形
      ，是參照上開最高法院判決要旨，本案經調查之證據均有
      證據能力，合先敘明。
五、(1)訊據被告甲○○堅詞否認有何竊盜犯行，辯稱：我與被告
    胡安芳向陳永川承包起訴書所載農地改良工程，而於92年11
    月15日開工時，當天村民有來擋道，乙○○村長出面協調3
    、4次後，同意砂石車改道行駛，我只參與至92年12月15日
    止，嗣後我被通緝到案而入監執行，我沒有盜採砂石。相關
    的合約都是被告胡安芳所簽的，被告乙○○的80萬元保證金
    也是被告胡安芳所交付的，均與我無關等語。(2)訊據被告乙
    ○○堅詞否認有何詐欺犯行，辯稱：當時有村民反映，被告
    胡安芳之工地砂石車壓壞道路，將寬約2.5米的公有道路，
    重壓成8米寬，並損及道路兩旁之私人土地、灌溉水溝，我
    身為後湖村村長，出面協調、要求被告胡安芳負責修復道路
    、水溝，並要求提出保證金擔保，被告胡安芳遂提出保證金
    80萬元，其中現金60萬元放在我家、另2張面額10萬元支票
    屆期兌現，之後被告胡安芳下落不明，我以80 萬元保證金
    修復馬路、水溝，我沒有詐欺之意思，我拿錢當時，有向村
    民表示這個錢不是我私人拿的，此部分有開會紀錄證明等語
    。
六、經查：
（一）被告甲○○部分
    １、被告甲○○與被告胡安芳於92年9月間，向陳永川轉承
        包地主陳國訓位於新竹縣新豐鄉○○段136至140地號土
        地之農地改良工程，且上開土地經新竹縣政府核准開挖
        土方1375立方公尺，而被告甲○○與被告胡安芳2人自9
        2年11月15日開工施作等事實，業據被告甲○○供承不
        諱，核與被告胡安芳於調查站就此部分供述相符（見調
        查站第2-2卷第9至10頁），並經證人即地主陳國訓於偵
        訊中證述：委託陳永川上開土地上興建豬舍之畜牧設施
        工程，嗣在工地看到被告胡安芳，陳永川之下落不明等
        語在卷可佐（見偵字第3622號偵查卷第66、67頁），且
        有新竹縣政府於92年8月1日所出具之府工土字第092009
        0574號函（見調查站第2-1卷第69至71頁），堪認此部
        分為真實。
    ２、又新竹縣新豐鄉○○段136至140地號土地遭盜挖土方高
        達2萬2000立方公尺之事實，業據被告胡安芳於調查站
        供承有盜挖砂石等語在卷可查（見調查站第2-2卷第10
        至13頁），另有93年3月4日會勘紀錄、現況照片1幀（
        見調查站第2-1卷第88、89頁）及93年5月28日土地會勘
        紀錄、現況照片4幀（見調查站第2-2卷第32至37頁）附
        卷可稽。又被告甲○○自92年12月23日起在臺灣新竹監
        獄服刑，迄今尚未出監之事實，有臺灣高等法院在監在
        押全國紀錄表在卷可按，亦認屬真實。
    ３、雖公訴人援引被告胡安芳之供述；證人陳國訓、黃錦煙
        於偵訊中之證述；證人簡義雄、林清恕於調查站之證述
        ，及被告甲○○於調查站、偵訊中之自白，作為被告甲
        ○○與被告胡安芳共同盜挖砂石之證據，惟查：
        (1)觀諸被告胡安芳於調查站之供述內容（見調查站第2-
          2卷第9至13頁、第2-1卷第1至5頁），被告胡安芳固
          坦承與被告甲○○為合夥關係，其在新竹縣新豐鄉○
          ○段136至140地號土地盜挖土方，惟被告胡安芳亦明
          確供述：「甲○○與我盜挖砂石的行為並沒有關係」
          等語（見調查站第2-2卷第11頁），是依被告胡安芳
          之供述內容，無從作為被告甲○○不利之認定。
        (2)觀諸證人陳國訓於偵查中所為證言內容（見偵字第36
          22號偵查卷第63至64、66至68頁），檢察官問及有無
          在盜挖現場看過被告甲○○時，證人陳國訓答稱「我
          不認識他，所以不知道」等語（見偵字第3622號偵查
          卷第67頁），可見，證人陳國訓並未為被告甲○○不
          利之證詞。
        (3)觀諸證人黃錦煙於調查站（僅辯護人出證）、偵查中
          （公訴人、辯護人均有出證）及本院審理中所為證詞
          （見調查站第2-1卷第16至17頁；偵字第3622號偵查
          卷第36至38、41頁；本院卷一第157至169頁）。證
          人黃錦煙固於調查站中證述：「胡安芳、甲○○找我
          到工地作水電時，現場之土方與砂石有部分已經開挖
          ，我記得是工地靠河道旁駁坎附近是一個大洞，...
          這部分胡安芳與甲○○是以二部怪手來挖取砂石，至
          於這些盜採的砂石賣到哪裡我不知道」、「原本是呂
          理霖叫我去作水電，後來甲○○不見了才由胡安芳將
          工資以現金支付給我，... 」等語（見調查站第2-1
          卷第16頁）。惟經檢察官命證人黃錦煙當庭指認被
          告甲○○後，證人黃錦煙證稱：「有時有看到他」、
          「（問：《提示調查站筆錄》但為何你在調查站說當
          時是甲○○找你去做水電的？）我也記不清楚，但我
          錢是向胡安芳領的」、「胡安芳與甲○○我2個都見
          過。我做到結束約93年1月底、2月初時」、「（問：
          93年1月底時甲○○有無在現場過？）沒有。我只有
          在剛去做時有看過甲○○」等語（見偵字第3622 號
          偵查卷第37頁）。嗣於本院審理中更加明確證述：
          胡安芳、甲○○都有跟我洽談工地做水電的事情，但
          是我是跟胡安芳請款；當時工地沒有電，他們2人都
          有在現場，叫我先接電，究竟是何人說的，時間太久
          我記不清楚。剛開始叫我接電，約花了1、2天時間，
          接電完後就請款，我有留下電話，是後來約隔2、3
          星期，胡安芳再打電話通知我接抽水的排水管。92年
          12月我去接電時，有看到怪手進場在做路，但是還沒
          有挖沈澱池；現場沒有挖洞，只有挖表面，因為現場
          沒有水電。我在偵訊中所說的挖2、3公尺深是我再去
          接水管的時候。我在調查站所說，我在現場有看到部
          分土方、砂石有部分開挖，這也是接水管的時候的事
          ，剛開始去接電的時候還沒有看到。我剛去現場接電
          時，是在附近的樹叢內施工，我沒有去注意看被告2
          人在做什麼，有看到1部或是2部怪手，沒有看到砂石
          車，但是有看到小臺的搬運車，就是俗稱的鐵牛車，
          鐵牛車有載石頭去做路，因為當時經過那邊不能過。
          我在現場看到有挖1個洞時，有看到胡安芳，沒有看
          到甲○○等語（見本院卷一第158至162頁）。殊不論
          公訴人未將證人黃錦煙於調查站中不利被告甲○○之
          證詞援引為證據，對照證人黃錦煙前後證述內容，其
          於調查站之證述情節較為籠統，迄至偵查、本院審理
          中被問及看到被告甲○○之詳細狀況後，始明確區分
          在初期接電時，有看到被告甲○○，尚無挖取土石之
          地貌，嗣再前往裝設抽水機時，雖有挖洞但已不見被
          告甲○○，可認證人黃錦煙於偵訊、本院審理中之證
          詞，較足採信，且此部分之證詞，尚不得作為對被告
          甲○○不利之認定。
        (4)觀諸證人簡義雄於調查站、本院審理中所為證言（見
          調查站第2-1卷第36至38頁；本院卷一第169至182頁
          ）。證人簡義雄固於調查站中證述：「我認識呂理
          霖，是透過胡安芳介紹認識的，當時胡安芳來我們風
          帆公司洽談砂石買賣時，甲○○會跟著一起來我們公
          司，我才會認識他，... 」、「92年11、12月間，胡
          安芳、甲○○曾向我表示新竹縣新豐鄉○○段有土石
          方可以賣給我們風帆公司，胡安芳並拿出新竹縣政府
          核准的公文給我們看，然後帶我到新竹縣新豐鄉○○
          段的現場勘查，我看了以後認為該地點的土石方符合
          我們公司進料的條件，雙方談妥以每立方公尺新臺幣
          110元為交易價格，並且需保證砂石來源要合法，然
          而胡安芳等人尚未將新竹縣新豐鄉○○段的砂石出貨
          給我們公司，就向我們公司要求先交付10萬元週轉，
          經過我們公司現場負責人陳妙善廠長同意先預付購料
          款，才由會計小姐開出10萬元支票，但是後來胡安芳
          、甲○○並沒有將砂石送到公司來，就避不見面，拿
          去的款項也沒有償還」、「此張支票（指票號C00000
          000之支票）的確由我們風帆公司開出，是前述先交
          付給胡安芳的10萬元周轉金，當時胡安芳與甲○○來
          公司拿支票時，是由甲○○在傳票上簽名。至於他們
          這筆錢拿去後作何用途，我不清楚」等語（見調查站
          第2-1卷第36、37頁）。嗣於本院審理中證稱：是
          胡安芳跟我談賣砂石給我們公司的事情，沒有跟呂理
          霖接觸過買賣砂石的事情。沒有跟胡安芳事先約定購
          買的數量，我們都是以實際載進來的數量為準，沒有
          總數。胡安芳來的次數比較多，因為他還有其他地方
          的砂石原料。有先開一張10萬元的支票是胡安芳要求
          的，開票當時我不在公司，是我們公司的老廠長兼股
          東陳妙善開的票，因為胡安芳常常有帶砂石來賣我們
          ，而且10萬元的金額又不是很大，胡安芳說先跟公司
          借，所以開票給他，胡安芳說等載砂石來的時候，用
          砂石的貨款來抵預借的款項。我在公司是負責業務，
          有關金錢的支出都是由陳妙善在處理，沒有經過我，
          所以我根本不知道這筆錢（指92年10月20日金額50萬
          元之現金支出傳票）是買哪裡的級配。我是到了市調
          站作筆錄時，看到支票的影本，我才知道有這張支票
          （指付款人為彰化商銀行竹東分行、票號CI00 00000
          號支票、面額10萬元支票）的事，胡安芳有借10萬元
          ，我原本不知道是借現金或是開支票；我不知道上開
          支票與92年11月17日之10萬元現金傳票是否為同一筆
          錢。最後胡安芳、甲○○完全沒有提供新豐鄉後湖村
          的砂石給我們公司，原因是那個地點不能開採。呂理
          霖從來都沒有跟我談過有關新豐鄉後湖村砂石的問題
          ，都是胡安芳談的。我去後湖村的現場看到甲○○時
          ，我當時以為是合法開採，因為胡安芳有出示縣府公
          文的內容，我有看到縣府的公文。胡安芳打電話給我
          說要借10萬元的時候，完全沒有提到是要用哪裡的砂
          石來抵這10萬元等語（見本院卷一第174至181頁）。
          殊不論檢辯雙方均未援引調查站卷附之現金支出傳票
          （見調查站卷第2-1卷第44頁）為證據，此項證據是
          否屬於本案審判範圍，尚屬可疑，就證人簡義雄於審
          理中所為證言，既然證人未親自處理貨款之事，其於
          調查站證述10萬元支票是由被告甲○○在傳票上簽名
          簽收等語，顯非證人簡義雄親身見聞，自難採信為真
          實，是依證人簡義雄前後證述內容，無足認定卷附92
          年11月17日、金額10萬元之現金支出傳票與付款人為
          彰化商銀行竹東分行、票號CI0000000號、面額10 萬
          元支票間，除金額相同外，尚有何關連性。再者，證
          人簡義雄於調查站之證述，其將被告胡安芳、甲○○
          籠統陳述，嗣於本院審理中被問及被告甲○○所分擔
          之詳細部分，證人簡義雄所為上開證詞內容，充其量
          可以證明被告甲○○有與被告胡安芳前往風帆公司，
          係由被告胡安芳洽談單價，但無約定砂石總數，最後
          亦未完成交易，且被告甲○○從未向證人提及砂石買
          賣等情。另佐以新竹縣新豐鄉○○段136至140地號土
          地，確經新竹縣政府核准開挖土方1375立方公尺，被
          告甲○○與胡安芳前往風帆公司洽談出售新竹縣政府
          所核准開挖1375立方公尺土石予簡義雄所屬之風帆公
          司，尚合情理。自難憑此認定被告甲○○與胡安芳具
          有盜採砂石之犯意聯絡及行為分擔。
        (5)觀諸證人林清恕於調查站之證述內容（見調查站第2-
          2卷第26至27頁；本院卷一第182至189頁），足供證
          明自稱呂重賢之被告甲○○有在新竹縣新豐鄉○○段
          136至140地號之興建豬舍工程現場，當時正在整地，
          嗣後證人林清恕發現該土地遭違法盜挖砂石至1個大
          洞時，證人已不見被告甲○○在場等情，然公訴人援
          引證人林清恕之證詞，證明被告甲○○與被告胡安芳
          間共同盜採砂石犯行，難予採酌。
    ４、按被告之自白不得作為有罪判決之唯一證據，仍應調查
        其他必要之證據，以察其是否與事實相符，刑事訴訟法
        第156條第2項定有明文；又犯罪事實之證明，不論係直
        接證據或間接證據，須於一般人均不致有所懷疑而得確
        信其為真實之程度，始得據為有罪之認定，倘其證明尚
        未達於此程度而仍有合理懷疑存在時，本諸無罪推定之
        原則，自應為被告無罪之判決，故附加於自白之佐證，
        亦須達於無合理懷疑之程度，且非只增強自白之可信性
        為已足，仍須具備構成犯罪要件事實之獨立證據，亦即
        除自白外，仍應有足可證明犯罪之必要證據，因此，無
        被告自白之案件，固應調查必要之證據，即已有被告自
        白之案件，亦須調查其他必要之證據，以察其是否與事
        實相符（最高法院91年度臺上字第7496號判決參照）。
        經查：
        (1)公訴人所援引被告甲○○於偵訊中坦承超挖土方2萬2
          千立方公尺之偵訊筆錄（見偵字第3622號第26頁），
          業據被告甲○○於本院審理中否認有此自白內容，嗣
          經本院當庭勘驗94年9月15日偵訊之影音光碟內容，
          勘驗結果為：「94年度偵字第3622號第26頁，倒數4
          行之問答過程：檢察官說到『我們就有超挖1萬3千立
          方公尺加9千立方公尺總共2萬2千立方公尺』，被告
          甲○○答稱『這我不知道』」等情，經記明本院審判
          筆錄在卷可查（見本院卷二第64、65頁）。而被告與
          公訴人就此勘驗結果，均表示無意見，可認被告呂理
          霖並未在偵訊中為坦承「超挖土方2萬2千立方公尺」
          等語，公訴人以此為被告甲○○不利證據，洵屬無據
          。
        (2)公訴人援引被告甲○○於調查站中坦承「我前後只挖
          不到10天，我是從92年11月15日（起訴書誤載為93年
          11月15日）開工，為了整修通行道路，開工後又停了
          20天，實際我挖取賣出的砂石約9千立方公尺，我是
          賣到竹東鎮的九華砂石場，九華砂石場與我接洽的是
          經理，綽號『肥仔』，『肥仔』」是臺北人，每立方
          公尺單價為120元」等語（見調查站第2-2卷第17頁）
          。然據被告甲○○於本院審理中辯稱：「我在調查站
          把兩個工程講錯，當時正在進行兩個工程，一個已經
          完工，一個才剛進行。我提到的9000立方公尺砂石並
          不是後湖村的工地。後湖村的工地才1300多立方米可
          以外運」等語（見本院卷二第64頁）。殊不論被告呂
          理霖前後供述不一，觀諸被告甲○○於調查站中之上
          開供述及其於調查站、本院審理中供述之「在後湖村
          現場負責人員、機具調度」等情，充其量為被告呂理
          霖之自白，況本件新竹縣新豐鄉○○段136至140 地
          號土地之農地改良工程，並非完全違法開挖，新竹縣
          政府核准開挖土方1375立方公尺，已如前述，公訴人
          並未舉證證明被告甲○○在工地所負責之人員、機具
          調度，究係合法開挖範圍內或超挖過程中所為，徒以
          「以合法掩護非法」一語帶過，自難憑信。
        (3)此外，依據本案卷證資料及復查無其他補強證據足資
          證明被告甲○○上開自白內容為真實，徵諸首揭規定
          、說明，自不得單憑被告甲○○於調查站之自白內容
          ，據以認定竊盜犯行成立。
    ５、從而，本件之事證尚不足證明被告甲○○在92年12月23
        日入監前盜挖砂石犯行，亦無足證明被告甲○○在入監
        後，仍與被告胡安芳具有盜挖土方之犯意聯絡，自不得
        以竊盜罪相繩。
（二）關於被告乙○○部分
    １、按刑法第339條第1項詐欺罪之成立，以意圖為自己或第
        三人不法所有，以詐術使人將本人或第三人之物交付為
        要件。所謂以詐術使人交付，必須被詐欺人因其詐術而
        陷於錯誤，若其所用方法，不能認為詐術，亦不致使人
        陷於錯誤，即不構成該罪，最高法院46年臺上第260號
        判例可資參照。
    ２、被告乙○○向被告胡安芳索取保證金80萬元，其中現金
        60萬元放在被告乙○○住處、另有發票日均為96年3月5
        日、面額均為10萬元支票2紙（付款人為合作金庫銀行
        大溪分行、票號LM0000000；及付款人為彰化商業銀行
        竹東分行、票號CI0000000），被告乙○○經由其妻許
        玉霞設於華南銀行後湖辦事處帳號000000000000帳戶提
        示兌領等事實，此為被告乙○○供承不諱，並有上開支
        票之正反面影本在卷可稽（見調查站第2-1卷第136、13
        7頁），被告乙○○此部分自白內容，認應與事實相符
        。
    ３、被告乙○○向被告胡安芳收取上開80萬元之原因，業經
        被告胡安芳於調查站供稱：「我原本並不認識乙○○，
        在承包新竹縣新豐鄉○○段136至140地號土地之整地工
        程時才認識的，我記得當時為了整地工程，有特別拜訪
        乙○○，提供相關資料並說明我們工程施作的過程，因
        此才認識」、「在我們施作工程期間，村長乙○○與里
        民對我們是有意見，但我認為應不是抗爭，村長乙○○
        也曾因為道路壓壞問題與我協調過，我有表示路壓壞願
        意負責整修，當時村長乙○○並要求我簽訂切結書，我
        同意支付新臺幣80萬元作為修繕道路用」、「（經調查
        員提示切結書後）這份切結書是由乙○○書寫的，在切
        結書第七項有記載『要在新豐鄉公所質押八十萬元做為
        道路修復保金，工程完工需將道路修復完成且無息退還
        ，如未修復，保證金即沒收』。我將八十萬元交給乙○
        ○後，是要乙○○交給鄉公所，至於乙○○如何處理我
        不知道」等語（見調查站第2-1卷第4頁背面至第5頁）
        ，並有切結書1份在卷可憑（見調查站第2-1卷第20至22
        頁），核與被告所辯收受保證金80萬元原因相符，並經
        被告乙○○及辯護人所提出之「93年5月20日上午10時
        之93年度後湖社區理監事及村鄰長會議紀錄」、「94年
        10月8日上午10時新竹縣新豐鄉後湖社區發展協會理監
        事會議紀錄」記載明確（見本院卷一第46、48至49頁）
        。由上可知，被告胡安芳交付80萬元予被告乙○○，係
        被告胡安芳擔保修復道路之保證金無訛，且被告胡安芳
        、被告乙○○間就交付、收受80萬元保證金既有相同之
        認知，殊難認定被告胡安芳受到被告乙○○之詐騙，致
        陷於錯誤而交付上開款項，從而，被告乙○○取得80萬
        元保證金行為，自與刑法第339條第1項詐欺罪之構成要
        件不符。
    ４、被告乙○○所辯：雇請黃錦煙、傅步展、吳振福、古明
        爐、廖見松、廖見登修復道路及水溝，並已支付工程款
        等情，經查：
        (1)業據證人黃錦煙於調查站、本院審理中（見調查站第
          2-1卷第16至17頁。本院卷一第164至168 頁）；證人
          傅步展於調查站（見調查站第2-1卷第14至15頁）；
          及證人吳振福、古明爐、廖見松、廖見登於本院審理
          中證述明確（見本院卷二第20至34、48至52頁）。並
          有上開證人黃錦煙、傅步展出具之合計為34萬6190元
          之明細表1紙及估價單、收據17紙（見調查站第2-1卷
          第140至157頁）；證人吳振福所屬之富榮營造有限公
          司出具之39萬元統一發票1紙（見本院卷一第52頁）
          ；證人古明爐所出具之2萬元收據1紙（見本院卷一第
          53頁上方）；證人廖見松所屬兄弟工程行出具之3萬9
          千元收據1紙（見本院卷一第53頁下方）；證人廖見
          登出具之1萬元收據1紙（見本院卷一第54頁）附卷可
          稽。嗣經本院到場勘驗被告乙○○所指之修復道路、
          水溝工程，並製作勘驗筆錄、繪製現場圖及拍照在卷
          可查（見本院卷一第217至227頁），另委請新竹縣新
          湖地政事務所派員測量水溝工程位置結果，該水溝坐
          落在桃園農田水利會所有之新竹縣新豐鄉○○段後湖
          子小段1709地號土地上，此有新竹縣新湖地政事務所
          土地複丈成果圖、該地號之土地登記謄本在卷可稽（
          見本院卷一第233、121頁）。從而，被告乙○○所辯
          ：雇工修復道路、水溝等情，堪認屬實。
        (2)參以證人即桃園農田水利會灌區組員曹昌於本院審
          理中證述：新竹縣新豐鄉○○段後湖子小段1709地號
          土地上水溝係供作附近農民灌溉排水用；該水溝之現
          狀並非桃園農田水利會施作；是調查站行文叫我調查
          時，我去問桃園農田水利會小組長，小組長說是村長
          做的，我再去找後湖村的村長即被告乙○○確認等語
          （見本院卷二第41、42頁），另經證人即桃園農田水
          利會灌區管理員彭德仁於本院審理中證述：我忘記當
          時如何接獲通知，我到現場時，已經有很多人在現場
          說馬路壓壞、水溝壓壞要修復，現場好像是挖砂石那
          方的人有出面說他們會回復原狀；當時桃園農田水利
          會沒有無做任何措施，只是會勘，並瞭解道路壓壞、
          水溝壓壞的情形；當時土石都流到水溝去，水溝不通
          ，只要水溝有流經的農地都會受影響等語（見本院卷
          二第44、45頁）。從而，被告乙○○所雇工修復之道
          路、水溝位置，係一般村民使用之道路及灌溉所需之
          溝渠，應堪認定。
        (3)綜上所述，經計算被告乙○○因雇工修復道路、水溝
          所支出之工程款，共計80萬5190元（346190+390000+
          20000+39000+10000=805190），且被告乙○○所雇工
          修復之道路、水溝位置，核屬村民使用之道路、灌溉
          溝渠，顯見被告乙○○並未將所收取之80萬元保證金
          私吞或圖利特定村民，是認被告乙○○並無意圖為自
          己不法所有之主觀犯意。
    ５、至公訴人以證人即前新豐鄉公所建設課長曾火龍於偵訊
        中所為證言，證明被告收取之80萬元保證金並未符合正
        常流程一節，經查：雖被告胡安芳、乙○○就上開80萬
        元有無送往新豐鄉公所？由何人送往？鄉公所有無拒收
        ？等情節供述不符，惟查，被告乙○○收取上開80萬元
        後有無符合一般公務流程處理，此乃關乎被告乙○○身
        為後湖村村長有無違反相關之法令、流程，甚或有無涉
        犯貪污治罪條例規定，顯非公訴人所起訴之詐欺取財罪
        之構成要件範疇，非屬本院所審酌之範圍，併此敘明。
    ６、從而，本案尚無證據足資認定被告乙○○有何施用詐術
        致被告胡安芳陷於錯誤而交付80萬元保證金，且乏證據
        證明被告乙○○收取該80萬元時，有何為自己不法所有
        之意圖，被告乙○○前開辯詞，應堪採信，被告乙○○
        收取80萬元保證金行為，核與詐欺罪之構成要件有間，
        自難以該罪相繩。
（三）綜上所述，本案尚無證據足資認定被告甲○○有公訴人所
      指之竊盜犯行、被告乙○○有公訴人所指之詐欺犯行，此
      外，復查無其他積極切確之證據足資證明被告甲○○有何
      竊盜、被告乙○○有何詐欺之犯行，既不能證明被告甲○
      ○、乙○○犯罪，是揆諸前揭規定、判例意旨，自應依法
      諭知被告甲○○、乙○○無罪之判決。
七、本案被告胡安芳部分，俟其通緝到案後，另行審結。
八、據上論斷，應依刑事訴訟法第301條第1項，判決如主文。
本案經檢察官張凱絜到庭執行職務。
中　　華　　民　　國　　96　　年　　5 　　月　　31　　日
                      刑事第一庭審判長法　官     賴淑敏
                                      法　官     李毓華
                                      法　官     黃美文
以上正本證明與原本無異。
如不服本判決應於收受本判決後10日內向本院提出上訴書狀，其
未敘述上訴理由者，並得於提起上訴後10日內向本院補提理由書
狀 (均須按他造當事人之人數附繕本)「切勿逕送上級法院」。
中　　華　　民　　國　　96　　年　　5 　　月　　31　　日
                                      書記官     陳怡芳
